臺灣新北地方法院刑事判決
110年度易字第958號
公  訴  人  臺灣新北地方檢察署檢察官
被      告  沈易融



上列被告因詐欺案件，經檢察官提起公訴（109年度偵字第39427
7號），本院判決如下：
    主  文
沈易融犯如附表主文欄所示之罪，各處如附表主文欄所示之宣告
刑。應執行拘役陸拾日，如易科罰金，以新臺幣壹仟元折算壹日
。
    事  實
一、沈易融前於民國107年2月間，因網路遊戲而結識王俊人、邱
    智培，詎明知其並無投資澳門賭場之管道，亦無投資澳門賭
    場之真意，竟意圖為自己不法之所有，基於詐欺取財之犯意
    ，於107年7月上旬某時，以通訊軟體LINE暱稱「EASON」帳
    號，分別向王俊人、邱智培誆稱：其有投資澳門賭場放款借
    貸的管道，每週均可收得利息云云，致王俊人、邱智培均信
    以為真而陷於錯誤，王俊人於107年7月9日19時許，在新北
    市○○區○○街000巷0弄0號前，交付新臺幣（下同）1萬元現金
    與沈易融；邱智培則依指示於107年7月11日，轉帳匯款3萬
    元至沈易融所有之永豐商業銀行帳號00000000000000號帳戶
    。嗣沈易融並未依約交付報酬或利息，且無法聯繫，王俊人
    、邱智培方察覺受騙，始悉上情。
二、案經王俊人、邱智培訴由新北市政府警察局三重分局報告臺
    灣新北地方檢察署檢察官偵查起訴。
    理  由
一、證據能力：
(一)按被告以外之人於審判外之陳述，雖不符合刑事訴訟法第15
    9條之1至第159條之4之規定，而經當事人於審判程序同意作
    為證據，法院審酌該言詞陳述或書面陳述作成時之情況，認
    為適當者，亦得為證據，刑事訴訟法第159條之5第1項定有
    明文。本案認定事實所引用卷內被告沈易融以外之人於審判
    外之陳述，雖屬傳聞證據，惟檢察官、被告於本院準備程序
    時均表示同意作為證據方法而不予爭執，於辯論終結前亦未
    對該等證據之證據能力聲明異議，本院復審酌上開證據資料
    製作時之情況，尚無違法不當及證明力明顯過低之瑕疵，與
    本案待證事實復具有相當關連性，以之作為證據應屬適當，
    依上開規定，認前揭證據資料均得為證據，有證據能力。
(二)至本件其餘非供述證據部分，無傳聞法則之適用，且無事證
    足認係實施刑事訴訟程序之公務員因違背法定程序而取得，
    與本案待證事實復具有自然之關連性，復經本院依法踐行調
    查程序，皆應有證據能力。
二、認定事實所憑之證據及得心證之理由：
    訊據被告固坦承其有於上開時間，向告訴人王俊人、邱智培
    稱有投資澳門賭場放款借貸的管道且每週均可收得利息等語
    ，並分別收受上開1萬元、3萬元款項，嗣未依約交付報酬或
    利息之事實，惟矢口否認有何詐欺取財之犯行，辯稱：伊當
    時是把錢交給真實姓名、年籍資料不詳，綽號「喬丹」（下
    稱「喬丹」）之人，但伊給的錢也被騙了，才會沒辦法給付
    ，伊帳戶內的錢遠大於4萬元，比跟告訴人2人收的4萬元還
    多，伊沒有詐騙的動機等語。經查：
(一)被告因網路遊戲而結識告訴人2人，並於上開時間，以通訊
    軟體LINE暱稱「EASON」帳號，分別向告訴人2人稱：其有投
    資澳門賭場放款借貸的管道，每週均可收得利息等語，告訴
    人2人分別交付及轉帳匯款各1萬元、3萬元與被告，被告嗣
    後則未交付報酬或利息等情，為被告於警詢、偵查及本院準
    備程序暨審理中所不爭執（見臺灣新北地方檢察署109年度
    偵字第39427號卷《下稱偵卷》第4頁至第5頁、第34頁至第35
    頁、本院110年度易字第958號卷《下稱本院卷》第42頁、第66
    頁、第177頁至第179頁），並業據證人即告訴人2人警詢時
    、偵查中具結指證明確（偵卷第6頁至第10頁、第23頁至第2
    4頁），且有被告上開永豐商業銀行帳戶之客戶基本資料表
    暨交易明細表1份在卷可稽（偵卷第43頁至第48頁），足認
    被告此部分具任意性且不利於己之自白，與前揭事證彰顯之
    事實相符，應堪採信屬實。
(二)被告雖以前詞置辯，爰論駁如下：
  1.觀諸被告於警詢時陳稱：「我於107年7、8月份在新北市三
    重區三陽路的護山宮面交給澳門銀河（賭場）放款的人（年
    籍資料不詳）。」等語（偵卷第5頁）；於偵查中陳稱：「
    我交給綽號『喬丹』的人，因為他是澳門銀河賭場的疊碼仔，
    專門放款給賭客的人，我當時就是將錢交給他，讓他放款給
    賭客，他收到的利息就會分紅給我們。」、「（問：你有無
    證據證明你確實有將款項交給『喬丹』？）沒有，因為他人都
    在澳門，他是指派小弟過來跟我收款。（問：你有無舆『喬
    丹』的對話記錄或相關聯繫記錄？）沒有，因為後來我入監
    執行，LINE的對話記錄都不見了。（問：有無該小弟的姓名
    或是聯絡資料？）沒有。（問：你有無跟『喬丹』結算的相關
    項目？）沒有。（問：有無與『喬丹』的相關匯款記錄？）沒
    有，全部都是交付現金。」等語（偵卷第34頁至第35頁）；
    嗣於準備程序陳稱：「我當時錢是交給『喬丹』，我不知道他
    的真實資料，一開始我投3萬，後來投到20萬，都有拿到錢
    ，才相信他，我那時候的手機壞了，所以沒有對話紀錄，當
    時都是用LINE聯絡，沒有其他通訊軟體，現金都是他叫1、2
    個年輕人開車到三重的堤防來找我，我沒有見過『喬丹』本人
    。分紅也是叫年輕人一個月拿給我一次，好的話可以拿到4,
    500的分紅，拿到分紅後自己慢慢存之後，再投進去，我不
    會把分紅放進自己的帳戶。帳戶的存款是我自己做投資來的
    ，投資虛擬貨幣之類的。」等語（本院卷第66頁）；於審理
    時陳稱：「在家裡跟媽媽吵架，手機就摔壞，LINE對話記錄
    轉不過去新手機，我就沒有對方的聯絡方式了。」、「能證
    明我投資澳門放款的人『張家豪』（音譯），他已經死了，他
    在2月26日被自己的好朋友殺死了，之前另外一人在內地，
    但都聯絡不到。上一庭之後我就有去找跟我一起投資的朋友
    。」等語（本院卷第178頁至第179頁），足見被告雖辯稱係
    將前揭款項交與『喬丹』云云，然始終未能提出其所稱『喬丹』
    之姓名、年籍資料以供偵查機關查證是否確有其人，亦未能
    提出其有何與『喬丹』間聯絡或確有交付投資款項之相關單據
    或對話紀錄，則其所辯有將投資款項交付『喬丹』等語是否與
    事實相符，實非無疑。
　2.又被告前於107年7月8日前某時，亦以通訊軟體LINE向另案
    告訴人林政谷佯稱：其投資澳門博弈網站獲利豐厚，如資1
    萬元，每個星期可以獲得1,300元之紅利云云，致該案告訴
    人林政谷陷於錯誤，並於107年7月8日21時許，匯款1萬元至
    被告所指定之帳戶內，而犯詐欺取財罪，經臺灣雲林地方法
    院以108年度虎簡字第108號案件判刑確定，被告並於該案偵
    查中陳稱：「（問：你有無在107年7月間跟林政谷邀約去澳
    門投資，說每個禮拜分利息，林政谷就匯了1萬元給你？）
    有。（問：為何沒有分利息，也沒有還他1萬元？）因為是
    投資澳門的博奕網站。（問：所以你是拿錢去賭博？）對。
    （問：你有無跟林政谷講好，你那錢是賭博，有可能1萬元
    會回不來？）沒有。因為我這邊是朋友在操盤，朋友跟我說
    我投的2萬元都沒有了，我才知道。（問：你到底是如何跟
    林政谷說的？）我跟林政谷說讓他投資1萬元，每個禮拜有1
    ,300元的利息。（問：那你就是騙林政谷？）是。」等語，
    此經本院調卷核閱無誤，並有被告上揭偵訊筆錄在卷可憑（
    本院卷第129頁），足見被告於該案偵查中已自承其所稱投
    資澳門賭場，每週可分利息云云均係詐騙相關對話，實係將
    所收受款項自行或交由他人作為網路賭博之用等情，則其於
    本案對告訴人2人所稱有投資澳門賭場放款借貸的管道，每
    週均可收得利息等話語，自亦難認確有其事。
　3.被告前又另於107年1、2月間，以通訊軟體LINE向另案告訴
    人藍翊菱佯稱：其認識澳門銀河娛樂城之股東，可代為入股
    投資獲利云云，致該案告訴人藍翊菱陷於錯誤，而依被告指
    示，分別於107年2月21日、同年3月8日，匯款1萬5,000元、
    1萬元（共計2萬5,000元）至被告指定帳戶內，而犯詐欺取
    財罪，經本院以108年度簡字第656號判刑確定，被告於該案
    警詢時陳稱：「我有在群組有跟朋友說我有認識澳門葡京賭
    場小股東，可讓我們LINE社群群組朋友投資認股，後來藍翊
    菱得知此消息想要投資獲利，也聽到朋友有獲利情形，有於
    107年2月21日匯15,000元及107年3月8日匯10,000元。」等
    語（本院卷第147頁）；嗣於福建金門地方檢察署偵查中陳
    稱：「我老闆是澳門銀河娛樂城的股東，我們是在一個朋友
    圈的群組裡面聊到，所以不是什麼誘騙，告訴人確實有匯錢
    到我母親的帳戶，她錢匯給我我確實有幫她投資，她在107
    年2月初就曾匯了一筆1萬元投資，我於107年2月中旬有以無
    摺存款方式匯給她1萬4千2百元，是作為還給她的本金加獲
    利。（問：可否提供你幫她投資的相關證明？）我沒有辦法
    ，因為是直接從大陸廣東那邊以人民幣直接交付給銀河的主
    管，並由他們去操作。」等語（本院卷第139頁）；末該案
    經移轉臺灣新北地方檢察署檢察官偵辦，被告復於偵查中陳
    稱：「（問：所得款項下落？）我拿去賭掉了」等語（本院
    卷第157頁），亦經本院調卷核閱而有上揭警詢、偵查筆錄
    在卷可佐。綜上被告另案與本案供述觀之，被告向本案及另
    案相關被害人所陳稱澳門賭場投資乙事，或為伊認識澳門銀
    河娛樂城之股東，可代為入股投資獲利云云，或為伊老闆是
    澳門銀河娛樂城股東，從大陸廣東那邊以人民幣直接交付給
    銀河的主管，並由他們去操作云云，時為朋友操盤，投資澳
    門的博奕網站云云，前後說詞反覆，則被告所辯其確有投資
    澳門賭場之管道云云，顯屬無稽。況質諸被告於本院上開10
    8年度簡字第656號詐欺案件末於偵查中自承其係將所收取之
    款項均自行賭博花用完畢乙節，益徵實無投資澳門賭場之情
    事，而係以此方式詐騙財物後，供其個人於網路上從事賭博
    之用無訛。
　4.至被告雖另辯稱其帳戶內的款項大於向告訴人2人收取之數
    額，故無詐騙動機云云，惟詐騙行為人是否有詐騙動機，與
    其現有之財產數額為何，究屬二事；況被告於準備程序及審
    理時亦陳稱：「帳戶的存款是我自己做投資來的，投資虛擬
    貨幣之類的。」、「是107年的5、6月就開始投資了，我投
    資15萬元左右，我當時沒有工作，靠賺這個利息為生，15萬
    元是我跟家裡人借的。我有欠罰單18萬元，所以錢進我的帳
    戶，我就把錢領出來到剩下個位數百位數。我在外面沒有什
    麼負債，好像在中信有6萬多的卡債。我只知道我欠國家18
    萬元的罰單。107年7月2日的20萬元是我的個人收入，我沒
    有必要講。當時我有在玩虛擬貨幣，虛擬貨幣這種東西可以
    講嗎？」等語(本院卷第66頁、第178頁)，足見縱被告所述
    為真，然其於案發當時並無穩定之工作收入，帳戶內款項係
    具高風險之虛擬貨幣投資獲利，又被告有從事網路賭博之行
    為，業如前述，對金錢之需求顯較一般人為高，自難謂其無
    詐欺取財之動機。　　
(三)綜上所述，被告上開詐欺取財犯行事證明確，堪以認定，應
    依法論科。
三、論罪科刑：
(一)核被告所為，均係犯刑法第339條第1項之詐欺取財罪。其所
    犯2次詐欺取財罪間，犯意各別，行為互殊，應分論併罰。
(二)爰以行為人之責任為基礎，審酌被告尚屬青壯，不思循正當
    途徑賺取所需金錢，僅因一時貪念詐騙告訴人2人，藉此牟
    取不法利益，使告訴人2人受有財產損失，不僅侵害他人財
    產法益，並危害社會交易之信賴關係，顯然欠缺法治及尊重
    他人財產權之觀念，應予非難，雖於犯後始終未能坦認犯行
    ，於犯後態度無從為其有利之考量，然於本院審理時已與告
    訴人2人均調解成立，有本院調解筆錄1份在卷可稽等情，並
    兼衡其前科素行、犯罪之動機、目的、手段，所詐取之財物
    價值，及被告為高職畢業之智識程度，於本院審理時自陳現
    從事作業員工作、經濟困苦、未婚無子女等語（參見本院卷
    第180頁審理筆錄、第25頁被告之戶政資料查詢結果）等一
    切情狀，分別量處如主文所示之刑，並諭知易科罰金之折算
    標準，以示懲儆。
(三)按數罪併罰之定應執行刑，係出於刑罰經濟與責罰相當之考
    量，並非予以犯罪行為人或受刑人不當之利益，為一種特別
    的量刑過程，相較於刑法第57條所定科刑時應審酌之事項，
    係對一般犯罪行為之裁量。而定應執行刑之宣告，乃對犯罪
    行為人本身及所犯各罪之總檢視，除應考量行為人所犯數罪
    反應出之人格特性，並應權衡審酌行為人之責任與整體刑法
    目的及相關刑事政策，在量刑權之法律拘束性原則下，依刑
    法第51條第5款規定，採限制加重原則，資為量刑自由裁量
    權之外部界限，並應受法秩序理念規範之比例原則、平等原
    則、責罰相當原則、重複評價禁止原則等自由裁量權之內部
    抽象價值要求界限之支配，以使輕重得宜，罰當其責，俾符
    合法律授與裁量權之目的，以區別數罪併罰與單純數罪之不
    同，兼顧刑罰衡平原則。故定應執行刑時，除仍應就各別刑
    罰規範之目的、輕重罪間體系之平衡、整體犯罪非難評價，
    為綜合判斷外，尤須參酌上開實現刑罰公平性，以杜絕僥倖
    、減少犯罪之立法意旨，為妥適之裁量。本院衡酌被告前開
    詐欺取財犯行，雖係不同時間對不同告訴人行之，然間隔期
    間甚近，行為態樣、手段有異，然動機相同，責任非難重複
    之程度較高，如以實質累加之方式定應執行刑，處罰之刑度
    恐將超過其行為之不法內涵與罪責程度，爰基於罪責相當之
    要求，於刑法第51條第5款所定之外部性界限內，綜合評價
    各罪類型、關係、法益侵害之整體效果，考量犯罪人個人特
    質，及以比例原則、平等原則、責罰相當原則、重複評價禁
    止原則為內涵之內部性界限，為適度反應被告整體犯罪行為
    之不法與罪責程度及對其施以矯正之必要性，定其應執行刑
    及諭知易科罰金之折算標準如主文所示。
四、本件無應沒收之物：
    按犯罪所得，屬於犯罪行為人者，沒收之；前二項之沒收，
    於全部或一部不能沒收或不宜執行沒收時，追徵其價額，刑
    法第38條之1第1項前段、第3項分別定有明文。查被告雖否
    認本件犯行，然其確有以前揭方式詐得前揭款項乙節，業經
    認定如前，則上開款項即為被告本案犯罪所得，此部分本應
    依刑法第38條之1第1項、第3項規定予以沒收或追徵，惟考
    量被告業與告訴人2人均調解成立，約定賠償告訴人王俊人1
    萬元、賠償告訴人邱智培3萬元，被告均已賠償完畢乙節，
    有上開調解筆錄、公務電話紀錄單在卷可憑，是此部分已足
    剝奪其犯罪利得，如在本案仍諭知沒收被告此部分犯罪所得
    ，將使其承受過度之不利益，顯屬過苛，爰依刑法第38條之
    2第2項之規定，不另諭知沒收此部分犯罪所得。
據上論斷，應依刑事訴訟法第299條第1項前段（依刑事判決精簡
原則，僅記載程序法條文），判決如主文。
本案經檢察官陳錦宗偵查起訴，由檢察官吳宗光到庭執行公訴。
中　　華　　民　　國　　111 　年　　5 　　月　　25　　日
                  刑事第十三庭  審判長法  官  陳昭筠

                                      法  官  陳幽蘭

                                      法  官  林建良   
上列正本證明與原本無異。
如不服本判決，應於判決送達後20日內敘明上訴理由，向本院提
出上訴狀 (應附繕本) ，上訴於臺灣高等法院。其未敘述上訴理
由者，應於上訴期間屆滿後20日內向本院補提理由書「切勿逕送
上級法院」。
                                      書記官  陳昇宏
中　　華　　民　　國　　111 　年　　5 　　月　　25　　日

附錄本案論罪科刑法條全文： 
中華民國刑法第339條
（普通詐欺罪）
意圖為自己或第三人不法之所有，以詐術使人將本人或第三人之
物交付者，處 5 年以下有期徒刑、拘役或科或併科 50 萬元以
下罰金。
以前項方法得財產上不法之利益或使第三人得之者，亦同。
前二項之未遂犯罰之。

附表：
編號   對應犯罪事實                         主文   1 詐騙王俊人部分  沈易融犯詐欺取財罪，處拘役參拾日，如易科罰金，以新臺幣壹仟元折算壹日。   2 詐騙邱智培部分 沈易融犯詐欺取財罪，處拘役伍拾日，如易科罰金，以新臺幣壹仟元折算壹日。